【裁判字號】    98,訴,454
【裁判日期】    980416
【裁判案由】    違反毒品危害防制條例
【裁判全文】
臺灣彰化地方法院刑事判決               98年度訴字第454號
公  訴  人  臺灣彰化地方法院檢察署檢察官
被      告  甲○○
上列被告因違反毒品危害防制條例案件，經檢察官提起公訴（九
十八年度毒偵字第三九七號），本院依簡式審判程序判決如下：
    主  文
甲○○施用第一級毒品，累犯，處有期徒刑壹年。
    事  實
一、甲○○前因自民國九十三年二月初某日起至同月九日止施用
    第一級毒品之案件，經本院以九十三年度訴字第四二○號判
    處有期徒刑一年確定，因施用第一級毒品、第二級毒品案件
    ，經本院以九十三年度訴字第一三○二號分別判處有期徒刑
    十月、六月，應執行有期徒刑一年二月確定，上開二案，嗣
    經送監接續執行，於九十五年一月二十六日因縮短刑期假釋
    出監付保護管束，甫於九十五年七月二十二日因縮刑期滿未
    經撤銷假釋，而執行完畢。另因施用毒品案件，經本院以八
    十九年度毒聲字第一五六七號裁定送觀察、勒戒後，認無繼
    續施用毒品之傾向，於八十九年四月八日執行完畢，並經臺
    灣彰化地方法院檢察署檢察官以八十九年度毒偵字第一一四
    三號不起訴處分確定。詎甲○○仍不知悔改，復基於施用第
    一級毒品海洛因之犯意，於九十七年十二月二十九日中午十
    二時二十分為警採尿前回溯七十二小時內之某時許，在其位
    於彰化縣社頭鄉泰安村石坑一巷七之十二號住處內，以將第
    一級毒品海洛因摻入香菸點燃抽吸之方式，施用第一級毒品
    海洛因一次。嗣於九十七年十二月二十九日中午十二時許，
    經警持臺灣彰化地方法院檢察署檢察官核發之強制到場採尿
    許可書，強制其至彰化縣警察局員林分局偵查隊採集尿液，
    結果呈嗎啡陽性反應，始悉上情。
二、案經彰化縣警察局員林分局報告臺灣彰化地方法院檢察署檢
    察官偵查起訴。
    理  由
一、按除被告所犯為死刑、無期徒刑、最輕本刑為三年以上有期
    徒刑之罪或高等法院管轄第一審案件者外，於刑事訴訟法第
    二百七十三條第一項程序進行中，被告先就被訴事實為有罪
    之陳述時，審判長得告知被告簡式審判程序之旨，並聽取當
    事人、代理人、辯護人及輔佐人之意見後，裁定進行簡式審
    判程序；除簡式審判程序、簡易程序及第三百七十六條第一
    款、第二款所列之罪之案件外，第一審應行合議審判；刑事
    訴訟法第二百七十三條之一第一項、第二百八十四條之一分
    別定有明文。本件被告甲○○所犯係死刑、無期徒刑、最輕
    本刑為三年以上有期徒刑或高等法院管轄第一審案件以外之
    罪，且於本院行準備程序時就被訴事實為有罪之陳述，經受
    命法官告知簡式審判程序之旨，並聽取公訴人、被告之意見
    後，本院合議庭認無不得或不宜改依簡式審判程序進行之處
    ，經評議結果，裁定改由受命法官獨任行簡式審判程序，合
    先敘明。
二、訊據被告甲○○對於上開施用第一級毒品海洛因之犯行，坦
    承不諱，且其於九十七年十二月二十九日，經警採集尿液送
    驗，結果呈嗎啡陽性反應，此有尿液代號與真實姓名對照認
    證單、詮昕科技股份有限公司濫用藥物尿液檢驗報告各一紙
    在卷可稽，足徵被告之自白確與事實相符。另按毒品危害防
    制條例於九十二年七月九日修正公布，自九十三年一月九日
    施行，其中第二十條、第二十三條將施用毒品之刑事處遇程
    序，區分為「初犯」及「五年內再犯」、「五年後再犯」。
    依其立法理由之說明：「初犯」，經觀察、勒戒或強制戒治
    後，應為不起訴處分或不付審理之裁定；經觀察、勒戒或強
    制戒治執行完畢釋放後，「五年內再犯」者，因其再犯率甚
    高，原實施之觀察、勒戒及強制戒治既已無法收其實效，爰
    依法追訴或裁定交付審理。至於經觀察、勒戒或強制戒治執
    行完畢釋放後，「五年後再犯」者，前所實施之觀察、勒戒
    或強制戒治已足以遮斷其施用毒品之毒癮，為期自新及協助
    其斷除毒癮，仍適用「初犯」規定，先經觀察、勒戒或強制
    戒治之程序。從而依修正後之規定，僅限於「初犯」及「五
    年後再犯」二種情形，始應先經觀察、勒戒或強制戒治程序
    。倘被告於五年內已再犯，經依法追訴處罰，縱其第三次（
    或第三次以上）再度施用毒品之時間，在初犯經觀察、勒戒
    或強制戒治執行完畢釋放五年以後，已不合於「五年後再犯
    」之規定，且因已於「五年內再犯」，顯見其再犯率甚高，
    原實施觀察、勒戒或強制戒治，已無法收其實效，即應依該
    條例第十條處罰。（最高法院九十五年度第七次刑事庭會議
    決議第二點參照）。本件被告前因施用毒品，經觀察、勒戒
    後，於八十九年四月八日執行完畢，又於五年內之自九十三
    年二月初某日起至同月九日止施用第一級毒品，經本院以九
    十三年度訴字第四二○號判處有期徒刑一年確定，有臺灣彰
    化地方法院檢察署刑案資料查註紀錄表及臺灣高等法院被告
    前案紀錄表各一份在卷可考，則其再犯本件施用第一級毒品
    犯行，按諸前揭說明，自無毒品危害防制條例第二十條第三
    項規定之適用，而應按同條例第二十三條第二項規定，依法
    論科。本件事證明確，被告施用第一級毒品海洛因之犯行，
    應堪認定。
三、核被告所為，係犯毒品危害防制條例第十條第一項之施用第
    一級毒品罪。被告為施用第一級毒品，而持有該級毒品，其
    持有之低度行為，應為施用之高度行為所吸收，不另論罪。
    又被告前因施用第一級毒品案件，經本院以九十三年度訴字
    第四二○號判處有期徒刑一年確定，因施用第一級毒品、第
    二級毒品案件，經本院以九十三年度訴字第一三○二號分別
    判處有期徒刑十月、六月，應執行有期徒刑一年二月確定，
    上開二案，嗣經送監接續執行，於九十五年一月二十六日因
    縮短刑期假釋出監付保護管束，甫於九十五年七月二十二日
    因縮刑期滿未經撤銷假釋，而執行完畢等情，此有臺灣彰化
    地方法院檢察署刑案資料查註紀錄表及臺灣高等法院被告前
    案紀錄表各一份在卷可稽，其於受有期徒刑執行完畢後，五
    年以內故意再犯本件有期徒刑以上之罪，為累犯，應依刑法
    第四十七條第一項規定，加重其刑。爰審酌被告曾因施用毒
    品經送觀察、勒戒後，仍未能戒斷，顯然未能善體國家設置
    觀察、勒戒機構，協助毒品施用者戒除毒癮之良法美意，及
    其犯罪之動機、目的、所生危害，暨犯罪後坦承犯行，態度
    尚屬良好等一切情狀，量處如主文所示之刑。
據上論斷，應依刑事訴訟法第二百七十三條之一第一項、第二百
九十九條第一項前段，毒品危害防制條例第十條第一項，刑法第
十一條前段、第四十七條第一項，判決如主文。
本案經檢察官林子翔到庭執行職務。
中    華    民    國    98    年    4     月    16    日
                        刑事第六庭    法  官  鄭舜元
以上正本證明與原本無異。
如不服本判決應於收受判決後10日內向本院提出上訴書狀，並
應應敘述具體理由。其未敘述上訴理由者，應於上訴期間屆滿
後20日內向本院補提理由書(均須按他造當事人之人數附繕本)
「切勿逕送上級法院」。
中    華    民    國    98    年    4     月    16    日
                                      書記官   陳秀香
附錄：論罪科刑法條：
毒品危害防制條例第十條：
施用第一級毒品者，處六月以上五年以下有期徒刑。
施用第二級毒品者，處三年以下有期徒刑。


司法院資訊處製作；財團法人民間司法改革基金會備份。
